【裁判字號】    91,訴,960
【裁判日期】    920306
【裁判案由】    偽造文書等
【裁判全文】
臺灣臺北地方法院刑事判決                          九十一年度訴字第九六號
    公  訴  人  臺灣臺北地方法院檢察署檢察官
    被      告  乙○○
右列被告因偽造文書案件，經檢察官聲請簡易判決處刑（八十九年度偵字第二三八一
○號），本院簡易庭認應適用通常程序，移由本院審理，本院判決如左：
    主  文
乙○○共同行使偽造私文書，足以生損害於他人，處有期徒刑肆月，如易科罰金，以
參佰元折算壹日。緩刑貳年，緩刑期內付保護管束。簽帳單（一式二聯）上偽造之「
丙○○」署押共貳枚沒收。
    事  實
一、乙○○於民國八十九年三月十日，在當時與美商花旗銀行股份有限公司（下稱花
    旗銀行）有特約商店關係之震旦行股份有限公司台北一分公司（即該公司杭州店
    ，下稱震旦行台北杭州店）任職店員，於綽號「明董」之姓名年籍不詳成年男子
    前來購物消費時，預見「明董」持以消費購物之澳洲紐西蘭銀行（Ａｕｓｔｒａ
    ｌｉａ  ａｎｄ  Ｎｅｗ  Ｚｅａｌａｎｄ  Ｂａｎｋｉｎｇ）、卡名：丙○○
    、卡號：0000000000000000號之信用卡，係屬偽造之信用卡，
    若接受該偽造之信用卡刷卡消費並簽帳，將發生幫助「明董」行使偽造私文書及
    詐欺取財之結果，竟仍不違背其本意，基於幫助行使偽造私文書與詐欺取財之犯
    意，接受「明董」持前述偽造之信用卡購買如附表所示之店內商品，而將該偽造
    之信用卡持往信用卡機讀取條碼通過後，再將該信用卡機列印之一式二聯簽帳單
    交付「明董」在第一聯持卡人存根聯內偽造「丙○○」署押一枚，因該簽帳單第
    二聯商戶存根聯為複寫式，而同時在該簽帳單之商戶存根聯上偽造「丙○○」署
    押一枚，表示係由「丙○○」購買，同意依據信用卡合約條件，按簽帳單金額付
    款予發卡銀行用意之證明，再將「明董」偽造之前述簽帳單商店存根聯收回存查
    ，同時將附表所示商品，連同前述偽造簽帳單之持卡人存根聯及發票交付「明董
    」，足以生損害於丙○○、震旦行台北杭州店及收單行花旗銀行對信用卡管理之
    正確性，並使該特約商店陷於錯誤，交付如附表所示價值新台幣（下同）三萬八
    千四百元之商品，而與「明董」共同完成行使前述偽造信用卡、簽帳單及詐取附
    表所示商品之行為。嗣經震旦行總公司察覺有異報警而偵悉上情。
二、案經震旦行股份有限公司訴由內政部警政署刑事警察局移送臺灣臺北地方法院檢
    察署檢察官偵查而聲請簡易判決處刑後移由本院依通常程序審理。
    理  由
一、右揭犯罪事實，迭據被告乙○○於檢警偵訊及本院審理時坦承不諱，核與告訴人
    震旦行職員甲○○於本院審理時指證：確有右揭商品經刷卡及一式二聯簽帳單購
    物完成及其公司收單行為花旗銀行（見本院九十一年十二月三十一日筆錄第二頁
    至第四頁）、證人即該信用卡持卡名義人丙○○於警詢及本院審理時證述：並無
    向澳洲紐西蘭銀行申請信用卡且未在右揭時地刷卡消費而在簽帳單上簽名（見八
    十九年度偵字第二三八一○號卷第十四頁及本院九十一年十二月十日筆錄第二頁
    至第四頁）等情節均相符，並有該簽帳單商店存根聯一紙（見前開第二三八一○
    號偵卷第四十七頁）、震旦行台北杭州店銷貨日報表、澳洲紐西蘭銀行台北分行
    九十一年十一月二十六日（九一）澳紐字第一一○號函、ＶＩＳＡ國際組織台灣
    分公司同年十二月二十五日（Ｖ）字第○二一二二五－二號、同年月三十日（Ｖ
    ）字第○二一二三○－一號函、花旗銀行九十二年一月九日（九二）消信字第○
    一一三號、同年月二十九日（九二）消信字第三七八號函各一件（均見本院卷）
    在卷可稽，足證震旦行台北杭州店確有經被告將附表所示價值三萬八千四百元之
    商品以刷卡簽單之方式賣出而交易完成，且「明董」持以消費購物之卡號：00
    00000000000000號信用卡，確係以澳洲紐西蘭銀行為發卡銀行之
    偽造信用卡，及震旦行當時之收單為花旗銀行等情屬實。足徵被告自白核與事實
    相符，本件事證明確，被告犯行已堪認定。
二、核被告所行為，係犯刑法第二百十六條、第二百十條之行使偽造私文書罪及同法
    第三百三十九條第一項之詐欺取財罪。雖刑法第二百零一條之一於被告行為後之
    九十年六月二十日公布增訂，並於同年月二十二日生效，然此新增設之條文，其
    犯罪構成要件與同法第二百十條、第二百十六條規定者不同，且被告行為時之該
    法第二百十六條、第二百十條法律並無變更，應認前開增訂條文係被告行為後新
    公布之特別法，依法律不溯及既往原則，自不得援引行為後增訂之刑法第二百零
    一條之一對法律公布施行前之行為加以處罰，即無比較新舊法之問題，應先敘明
    。又起訴書雖記載被告所為，係犯前開刑法第二百十六條、第二百十條及第三百
    三十九條第一項各罪之幫助犯，蒞庭檢察官則認被告所為，係基於前開各罪之共
    同犯意而實施構成要件該當行為（見本院九十二年二月二十七日筆錄第二頁及第
    五頁）；惟按凡以自己犯罪之意思而參與犯罪，不論其所參與者，是否犯罪構成
    要件之行為，皆為刑法第二十八條所規定之正犯，固不待言，即以幫助他人犯罪
    之意思而參與犯罪，其所參與者，苟係犯罪構成要件之行為，亦為共同正犯，必
    以幫助他人犯罪之意思而參與犯罪，其所參與者又為犯罪構成要件以外之行為，
    始為刑法第三十條第一項所規定之從犯（最高法院八十四年台上字第五六四七號
    判決參照）；本案被告於檢警偵訊及本院審理時並無坦承其與「明董」間有何偽
    造信用卡、簽帳單並行使及詐取附表所示財物之犯意聯絡（見前開第二三八一○
    號偵卷第四頁至第五頁、第七十頁、第八十六頁至第九十頁及本院九十一年十一
    月十九日筆錄第二頁至第四頁、九十二年二月二十七日筆錄第二頁至第六頁），
    且遍查卷內證據資料，並無足以證明被告有何參與偽造之行為，又無足認被告參
    與行使偽造私文書及詐得附表所示財物後獲有何等利潤，即難因此推論被告係以
    共同犯罪之意思而參與本件犯行，應認被告係基於幫助犯罪之意思所為，然被告
    既將「明董」所交付之偽造信用卡持往刷卡機讀取條碼，並將「明董」偽造之簽
    帳單商店存根聯送其任職之震旦行台北杭州店存查，復將其任職店內如附表所示
    商品交付「明董」詐取財物得手，核其行為，係與「明董」共同實施行使偽造私
    文書及詐欺取財之犯罪構成要件行為，並非僅於「明董」行使偽造私文書及詐取
    財物時予以助力，縱其意在幫助「明董」遂其犯罪，揆諸前開說明，自應論被告
    與「明董」就所犯前開行使偽造私文書罪及詐欺取財罪間，為共同正犯，而非各
    該犯罪之幫助犯。又被告所犯前開行使偽造私文書罪與詐欺取財罪二罪間，有方
    法結果之牽連關係，為牽連犯，應依刑法第五十五條之規定，從一重之行使偽造
    私文書罪處斷。爰審酌被告犯罪之動機、目的、手段、智識程度、犯罪所生危害
    及其犯罪後坦承犯行之態度等一切情狀，量處如主文所示之刑；而刑法第四十一
    條於被告為本件八十九年三月十日犯行後業經修正，並經總統於九十年一月十日
    公布，同年月十二日生效，得易科罰金之罪，由犯最重本刑為三年以下有期徒刑
    以下之刑之罪，修正為犯最重本刑五年以下有期徒刑以下之刑之罪，然易科罰金
    事項，係關於執行之事項，與罪刑之輕重問題無涉，自應尊重制定新法之精神，
    一律適用新法，不生新舊法律適用之比較問題（最高法院二十四年七月一日民刑
    庭總會決議、二十九年上字第五二五號判例意旨參照），爰並諭知易科罰金之折
    算標準。查被告未曾受有期徒刑以上刑之宣告，有臺灣高等法院檢察署刑案紀錄
    簡覆表一份在卷可稽，其因一時失慮，致罹刑章，事後已坦承犯行，深具悔意，
    經此科刑之教訓，應知警惕，而無再犯之虞，本院因認對其宣告之刑，以暫不執
    行為適當，爰併宣告緩刑二年，以啟自新；惟被告雖獲緩刑之寬典，但為使被告
    確實有正確之法律觀念，爰依法宣告緩刑期內付保護管束，俾由地方法院檢察署
    之觀護人提供必要之協助，並予適當之督促，發揮附條件緩刑制度之立意及避免
    短期自由刑執行所肇致之弊端。另簽帳單（一式二聯）上偽造之「丙○○」署押
    二枚，不問屬於犯人與否，應依刑法第二百十九條宣告沒收之；至於被告共同行
    使之偽造信用卡及簽帳單持卡人存根聯，並未扣案，不能證明現仍存在，該簽帳
    單之商店存根聯，雖已扣案，但業經被告交付震旦行台北杭州店存查，已非被告
    所有，爰均不另為沒收之諭知。
據上論斷，應依刑事訴訟法第四百五十二條、第二百九十九條第一項前段，刑法第二
十八條、第二百十六條、第二百十條、第三百三十九條第一項、第五十五條、第四十
一條第一項前段、第七十四條第一款、第九十三條第一項、第二百十九條，罰金罰鍰
提高標準條例第一條前段、第二條，判決如主文。
本案經檢察官蔡名堯到庭執行職務
中      華      民      國    九十二    年      三      月      六      日
                                      臺灣臺北地方法院刑事第三庭
                                          法  官  劉  台  安
右正本證明與原本無異
如不服本判決，得自收受送達之日起十日內，向本院提起上訴。
                                          書記官  張  汝  琪
中      華      民      國    九十二    年      三      月      十      日
附錄本案論罪科刑法條全文
中華民國刑法第二百一十條
 (偽造變造私文書罪)
偽造、變造私文書，足以生損害於公眾或他人者，處五年以下有期徒刑。
中華民國刑法第二百一十六條
 (行使偽造變造或登載不實之文書罪)
行使第二百十條至第二百十五條之文書者，依偽造、變造文書或登載不實
事項或使登載不實事項之規定處斷。
中華民國刑法第三百三十九條
 (普通詐欺罪)
意圖為自己或第三人不法之所有，以詐術使人將本人或第三人之物交付者
，處五年以下有期徒刑、拘役或科或併科一千元以下罰金。
以前項方法得財產上不法之利益或使第三人得之者，亦同。
前二項之未遂犯罰之。
 附表：
┌────────┬───┬─────────┬───────┬─────
│ 產  品  名  稱 │數  量│銷售金額（新台幣）│收  款  方  式│備     註
├────────┼───┼─────────┼───────┼─────
│NOKIA 7110 簡配 │ １   │１６５００元      │信用卡        │
├────────┼───┼─────────┼───────┼─────
│NOKIA 8210 簡配 │ １   │１９５００元      │信用卡        │
├────────┼───┼─────────┼───────┼─────
│太電補充卡600元 │ ４   │  ２４００元      │信用卡      │
├────────┴───┼─────────┼───────┴─────
│                        │總計：３８４００元│
└────────────┴─────────┴─────────────


司法院資訊處製作；財團法人民間司法改革基金會備份。
